最高法院刑事判決　　　　　　　　　　　　　　　九十三年度台上字第一八八六號
　　上　訴　人　甲○○
右上訴人因違反槍砲彈藥刀械管制條例案件，不服台灣高等法院台中分院中華民國九
十年九月二十五日第二審判決（九十年度上訴字第四五六號，起訴案號：台灣台中地
方法院檢察署八十九年度偵字第一五一八三號），提起上訴，本院判決如左：
    主  文
上訴駁回。
    理  由
按刑事訴訟法第三百七十七條規定：上訴於第三審法院，非以判決違背法令為理由，
不得為之。是提起第三審上訴，應以原判決違背法令為理由，係屬法定要件，如果上
訴理由狀未依據卷內訴訟資料，具體指摘原判決不適用何種法則或如何適用不當，或
所指摘原判決違法情事，顯與法律規定得為第三審上訴理由之違法情形，不相適合時
，均應認其上訴為違背法律上之程式，予以駁回。本件原判決綜合全部卷證資料，認
上訴人甲○○有其事實欄所載之犯行，已詳敘所憑之證據與認定之理由。對於上訴人
辯稱：台中市○○區○○路二段八十八號四樓四○八室原係伊女友周界向房東張彩勤
所承租，周界於民國八十九年八月三十一日終止租賃契約，同年九月初搬離；同年九
月初伊經警臨檢，才發現無身分證件，回到住處亦找不到，即聯絡周界至原承租處找
證件，伊打電話給房東張彩勤，告知要回去找證件，遂於同年九月十四日下午七時許
，與周界及張彩勤一起至該址，待房客童舜誠（起訴書及第一、二審判決均誤為「城
」）、蔡易男打開房門，房東問伊要找什麼東西時，伊說要找身分證件，並指向床頭
櫃方向，二位便衣警員便衝進來，至床頭櫃上方天花板處取出扣案改造手槍、子彈等
物，伊非手指天花板，扣案物品非伊所有云云，認係卸責之詞，不足採信，亦依調查
所得證據，逐一加以指駁及說明。因而維持第一審依想像競合犯關係從一重論處上訴
人未經許可，持有可發射子彈，具有殺傷力之改造手槍罪刑。從形式上觀察，並無違
背法令之情形存在。
上訴意旨略以：（一）、警員鍾德群、趙承禧當場未出示搜索票，彼等所持搜索票限
定搜索時間為「八十九年九月十四日」，搜索對象係「綽號阿壽」之人，應扣押物為
「有關毒品危害防制條例之不法事證」。本件警員係夜間七時許進入該四○八室，當
時既無急迫狀況，又無與毒品有關之事證，可見警員係違法搜索，其取得不詳姓名者
所有之槍彈，不得作為上訴人有罪之證據。原判決未深入調查警員實施搜索程序之正
當性與合法性，遽行認定事實，有判決不適用法則之違誤。（二）、證人蔡易男、童
舜誠於八十九年十一月九日具結證稱警察從天花板上起出一個紙盒，裡面有槍枝及子
彈，那段時間上訴人未碰到紙盒，警察從伊等抽屜拿出一個塑膠袋，將紙盒內物品取
出，伊等才知係槍彈，伊等未見到上訴人碰觸槍彈等語。則縱扣案塑膠袋上之指紋經
鑑驗結果係上訴人所有，該指紋係何時留存於塑膠袋上？即有深入查證之必要。扣案
槍彈上既未有上訴人之指紋，原判決又未釐清前揭紙盒包裝與塑膠袋上指紋之關連性
，逕行採認檢警及第一審之見解，未依罪疑惟輕之原則，為上訴人有利之認定，顯有
違法云云。惟查本件搜索票記載搜索日期為「八十九年九月十四日」，既未限定白天
，自係包括白天與夜間，此乃當然之解釋。且原判決復已查明警員當日係自下午四時
起開始搜索，依法自得繼續至夜間。又實施搜索時，發現另案應扣押之物，亦得扣押
之，分別送交該管法院或檢察官，刑事訴訟法第一百五十二條定有明文。警員鍾德群
二人在該址搜索毒品，發現具有殺傷力之槍彈，該物係違禁物，乃予以扣押，即無不
法可言。次查證人鍾德群於偵查中已證稱伊掀開天花板，發現其上有一「塑膠袋」，
內有改造九○手槍一枝，即將所有人帶回並採取指紋，後發現塑膠袋內有二個彈匣、
子彈三顆及許多空彈殼。蔡易男於第一審審理時固證稱「……甲○○說要拿身分證及
卡，並用手往上斜筆（比），指向牆角上方的位置……警察就直接拿椅子從天花板上
起出一個紙盒，裡面有槍枝及子彈，那段時間甲○○未碰到紙盒，警察就從我們的抽
屜拿出一個塑膠袋，將紙盒內的物品取出，我們才知道是槍跟子彈，我沒有看到甲○
○有碰到槍枝跟子彈」，童舜誠供證警察起出紙盒後之處理情形，如同蔡易男所述。
則警察縱曾向蔡易男等取得一個塑膠袋，上訴人亦未碰觸到該塑膠袋，且鍾德群、蔡
易男、童舜誠、張彩勤及證人譚國瑞、邱木榮等一致證實全部搜索及偵訊過程，上訴
人未碰到或無機會碰到該所謂自抽屜內取出之塑膠袋等語，則蔡易男等所述警員自抽
屜取出一個塑膠袋云云，即與在包裝槍枝之塑膠袋上取得上訴人左手中指指紋之待證
事實無關，自無調查之必要性。原判決就此雖未特加說明，因於判決主旨並無任何影
響，依刑事訴訟法第三百八十條之規定，仍不得執為上訴第三審之理由。從而原審認
定印有上訴人指紋之塑膠袋係原本包裝手槍之塑膠袋，且詳細說明扣案槍彈存放位置
乃依上訴人指出而搜獲，該槍彈係上訴人所有之論據與認定之理由，經核並無違背經
驗法則與論理法則，自屬原審採證認事之適法職權行使，並無上訴意旨所指之違法等
情事。上訴意旨，就原審本於職權已於判決內詳為論斷之事項，漫事指為違法，殊非
適法之第三審上訴理由。應認其上訴違背法律上之程式，予以駁回。
據上論結，應依刑事訴訟法第三百九十五條前段，判決如主文。
中　　　華　　　民　　　國　　九十三　　年　　　四　　　月　　 十五 　　日
                              最高法院刑事第十一庭
                                  審判長法官  張　淳　淙
                                        法官  蘇　振　堂
                                        法官  張　春　福
                                        法官  呂　丹　玉
                                        法官  賴　忠　星
      右正本證明與原本無異
                                              書  記  官
中　　　華　　　民　　　國　　九十三　　年　　　四　　　月　　二十二　　日
                                                                        Ｖ
